---
title: "🐧 Réseaux de Neurones avec Tidymodels"
description: "Classification des espèces de manchots de Palmer"
author: "FARSI Imad, FOUCAULT Rémy, COLLET Antoine, LARGAIOLLI Emile"
date: "`r Sys.Date()`"
output: 
  html_document:
    theme: cosmo
    highlight: tango
    toc: true
    toc_float: true
    toc_depth: 3
    df_print: paged
    code_folding: show
---

```{r setup, include=FALSE}
# Options globales pour rendre le document plus propre (cache les messages et warnings)
knitr::opts_chunk$set(echo = TRUE, warning = FALSE, message = FALSE)


```

## Chargement des librairies et du jeu de données

```{r, message=FALSE, warning=FALSE}
library(palmerpenguins)
library(tidymodels)
library(knitr)
library(ggplot2)
data(package = 'palmerpenguins')
```

## Le jeu de données palmer penguins

```{r}


head(penguins)
sum(is.na(penguins))
dim(penguins)# Nombre total de valeurs manquantes

#penguins
#summary(penguins)
```

-\> On remarque qu'il ya des valeurs manquantes dans le JDD et qu'il y a des variables catégorielles et que le JDD est trié par Y species - attention

## Sépartion du JDD

```{r}

penguins_clean <- penguins |> drop_na() # Supprimer les lignes avec des valeurs manquantes

set.seed(123) # Pour la reproductibilité

#Séparer les JDD

penguins_split <- initial_split(penguins_clean, prop = 0.75, strata = species)

penguins_train <- training(penguins_split)
penguins_test  <- testing(penguins_split)

```

la fonction initial_split() et l'argument strata permet, par défaut, d'effectuer un échantillonnage aléatoire (elle mélange les lignes).

## Pretraitement des données

```{r}
set.seed(123)
# Création de la recette de prétraitement avec tidymodels
penguins_recipe <- recipe(species ~ ., data = penguins_train) |>
  
  # Normalisation CR
  step_normalize(all_numeric_predictors()) |>
  
  # Transformation des variables catégorielles en variables indicatrices 1/0
  step_dummy(all_nominal_predictors())


```

## Specification du modèle

```{r}
set.seed(123)
nn_spec <- mlp(
  hidden_units = 5,  # Nombre de neurones dans la couche cachée
  penalty = 0.01,    # Régularisation pour éviter le surapprentissage
  epochs = 100       # Nombre d'itérations sur les données
) |>
  set_engine("nnet") |> # Utilisation du package 'nnet'
  set_mode("classification") # Objectif : prédire une catégorie l'espece du manchot


```

mlp() signifie "Multilayer Perceptron". Il s'agit d'un type de réseau de neurones artificiels qui est composé de plusieurs couches de neurones, y compris une couche d'entrée, une ou plusieurs couches cachées et une couche de sortie.

La spécification sépare l'algorithme, le moteur et l'objectif pour rendre le modèle interchangeable et facilement optimisable.

## Creation du Worklow

```{r}
set.seed(123)
nn_workflow <- workflow() |>
  add_recipe(penguins_recipe) |> # Ajout de la recette de prétraitement
  add_model(nn_spec) # Ajout de la spécification du modèle

```

On a créé un workflow qui combine la recette de prétraitement et la spécification du modèle. Cela permet de gérer l'ensemble du processus de modélisation de manière cohérente et reproductible.

## Calibration des paramètres du modèle

```{r}
set.seed(123)
penguins_folds <- vfold_cv(penguins_train, v = 5, strata = species)

nn_best_param <- tune_grid(
  nn_workflow,
  resamples = penguins_folds,
  grid = 10 # Teste 10 combinaisons d'hyperparamètres
)

best_mlp <- select_best(nn_best_param, metric = "accuracy") # Sélectionne la meilleure combinaison d'hyperparamètres basée sur l'accuracy

final_workflow <- finalize_workflow(nn_workflow, best_mlp) # Finalise le workflow avec les meilleurs hyperparamètres


```

On utilise la fonction tune_grid() pour effectuer une recherche d'hyperparamètres en testant différentes combinaisons de paramètres du modèle. Les performances de chaque combinaison sont évaluées à l'aide de la validation croisée définie.

## Entrainement du modèle

```{r}
set.seed(123)
# On ajuste le modèle sur les données d'entraînement
nn_fit <- final_workflow |>
  fit(data = penguins_train)

```

## Évaluation sur les données de test

```{r}
set.seed(123)
# Prédictions sur les données de test

nn_predictions <- nn_fit |> 
  predict(new_data = penguins_test) |>  # Prédiction des classes
  bind_cols(predict(nn_fit, new_data = penguins_test, type = "prob")) |>  # Prédiction des probabilités que l'individus appartiennes à l'espece predite
  bind_cols(penguins_test |> select(species)) # on ajoute de la variable cible connue pour comparaison


print(head(nn_predictions)) 

nn_predictions |> metrics(truth = species, estimate = .pred_class) # accuracy et kap comme on est dans une classification

```

On utilise la fonction predict() pour générer des prédictions à partir du modèle ajusté. Ensuite, on évalue les performances du modèle en comparant les prédictions avec les valeurs réelles de la variable cible (species) à l'aide de la fonction metrics() notre modèle correspondent à la réalité, en excluant de son calcul toutes les bonnes réponses qui auraient pu être obtenues par simple hasard.
